【裁判字號】    95,交聲,467
【裁判日期】    950630
【裁判案由】    交管條例聲異
【裁判全文】
臺灣板橋地方法院刑事裁定             95年度交聲字第467號
原處分機關  交通部公路總局臺北區監理所
異  議  人
即受處分人  甲○○
上列異議人因違反道路交通管理處罰條例案件，對於交通部公路
總局台北區監理所於中華民國九十五年三月一日所為之裁決（原
處分案號：北監營裁字第裁４０－Ｃ00000000號）聲明
異議，本院裁定如下：
    主  文
異議駁回。
    理  由
一、原處分機關以：異議人即受處分人甲○○係營業小客車駕駛
    人，未依規定期限參加年度查驗（期限至九十三年十月二十
    七日），仍繼續營業。嗣於民國九十四年一月十二日下午七
    時五十分許，駕駛車號０４２－ＬＺ號計程車，在台北縣永
    和市○○路、永平路口為警查獲，並以北縣警交字第０４１
    ９６５１７號通知單當場舉發，爰依道路交通管理處罰條例
    第三十六條第二項規定，裁處罰鍰新臺幣一千二百元之處分
    。
二、異議意旨略謂：異議人於九十三年八、九月間，即曾兩度為
    警臨檢，均安全過關，當時執勤員警並未配合告知伊證照即
    將過期，提醒應遵期查驗，使異議人因此產生信賴，致逾期
    未查驗，實情有可原。況政府要求計程車司機較一般自用車
    駕駛多出一張證照，證照到期前亦未主動寄發通知單通知檢
    驗，其違規罰款又較一般自用車為高，顯係歧視社會弱勢族
    群，為此聲明異議，請求撤銷原處分云云。
三、按營業小客車駕駛人，未向警察機關辦理執業登記，領取登
    記證，即行執業；或所有人僱用未辦理執業登記之汽車駕駛
    人駕車者，各處新台幣一千五百元以上三千六百以下罰鍰。
    營業小客車駕駛人，不依規定期限，辦理執業登記事項之異
    動申報，或參加年度查驗者，處新台幣一千二百元罰鍰；逾
    期六個月以上仍不辦理者，註銷其執業登記。第一項執業登
    記證，未依規定安置車內指定之插座或以他物遮蔽者，處新
    台幣一千五百元罰鍰；道路交通管理處罰條例第三十六條定
    有明文（本條業經修正，新法定九十五年七月一日實施，本
    件適用舊法）。
四、經查，本件異議人係營業小客車駕駛人，未依規定期限參加
    年度查驗，於九十四年一月十二日下午七時五十分許，駕駛
    車號０４２－ＬＺ號計程車，在台北縣永和市○○路、永平
    路口為警查獲之事實，業經異議人狀述在卷，並有北縣警交
    字第０４１９６５１７號違規舉發通知單、電腦終端資料各
    一件在卷可稽，自屬實在。又依「營業小客車駕駛人執業登
    記管理辦法」第十一條規定，營業小客車駕駛人自領得執業
    登記證後及其副證之翌年起，應於每年出生日前後一個月內
    檢具換照相關文件，送發證警察局查驗，異議人身為執業駕
    駛人對此規定，自不能諉為不知。而本件異議人係三十九年
    九月二十七日出生，依上開規定，其應在九十三年八月二十
    七日起至同年十月二十七日止二個月期間，檢具換照相關文
    件，送發證之警察局進行查驗。詎異議人遲至九十四年一月
    十二日為警查獲時仍未進行證照查驗，自已違反上開執業辦
    法，該當道路交通管理處罰條例第三十六條第二項之處罰。
    異議人另辯稱：警員於九十三年八、九月間臨檢時，未予提
    醒注意換證，使其產生信賴惟警員云云。然執勤員警在執勤
    時，發現證照即將到期，法律並無規定警員有提醒駕駛人之
    義務。且臨檢當時亦未對此為任何行政處分，異議人如何產
    生信賴，而有信賴保護原則之適用。至計程車司機較一般自
    用車輛多一張證照，違規罰鍰較高等情，均屬立法形成問題
    ，均難據此解免異議人之違規責任，所辯自無可採。從而，
    原處分機關依道路交通管理處罰條例第三十六條第二項規定
    ，裁處罰鍰新臺幣一千二百元，無任何違誤，量罰亦甚妥適
    ，應予維持，本件異議為無理由，應駁回之。
據上論斷，應依道路交通管理處罰條例第八十七條第二項，道路
交通案件處理辦法第十九條，裁定如主文。
中    華    民    國    95    年    6     月    30    日
                          臺灣板橋地方法院交通法庭
                              法  官  鄭  水  銓
以上正本證明與原本無異。
如不服本裁定應於送達後五日內向本院提出抗告狀。
                              書記官  張  惠  芳
中    華    民    國    95    年    7     月    4     日


司法院資訊處製作；財團法人民間司法改革基金會備份。
